臺灣士林地方法院民事裁定
110年度家親聲字第287號
                                  110年度家親聲字第288號
聲 請 人  即  乙○○  
反聲請相對人  
非訟代理人    林孝璋律師
相 對 人  即  丙○   
反聲請聲請人  
非訟代理人    蘇敬宇律師
上列聲請人聲請酌定未成年子女權利義務行使負擔等事件（109 
年度家親聲字第288號），暨反聲請聲請人聲請酌定未成年子女
權利義務行使負擔等事件（110年度家親聲字第287號），本院合
併審理、裁定如下：
    主  文
兩造所生未成年子女甲○○（男、民國000年0月00日生、身分證統
一編號：Z000000000號）權利義務之行使或負擔由兩造共同任之
，但由丙○擔任其主要照顧者，並與丙○同住生活。
乙○○得依附表所示之方式及期間與甲○○會面交往。
聲請程序費用由乙○○負擔，反聲請程序費用由丙○負擔。
    理  由
一、按數家事訴訟事件，或家事訴訟事件及家事非訟事件請求之
    基礎事實相牽連者，得向就其中一家事訴訟事件有管轄權之
    少年及家事法院合併請求，不受民事訴訟法第53條及第248
    條規定之限制。前項情形，得於第一審或第二審言詞辯論終
    結前為請求之變更、追加或為反請求。法院就前條第1 項至
    第3 項所定得合併請求、變更、追加或反請求之數宗事件，
    應合併審理、合併裁判。家事事件法第41條第1、2項及第42
    條第1項定有明文。此等規定於家事非訟事件之合併、變更
    、追加或反聲請準用之，此觀家事事件法第79條規定即明。
    查聲請人即反聲請相對人乙○○（下稱乙○○）原起訴請求裁判
    離婚，嗣具狀追加請求酌定兩造所生未成年子女甲○○（男、
    民國000年0月00日生）權利義務之行使或負擔；相對人即反
    聲請聲請人丙○（下稱丙○）則於上揭離婚事件程序具狀反請
    求裁判離婚，併請求酌定未成年子女權利義務行使負擔；嗣
    兩造於110年8月17日在本院就離婚部分和解成立在案，惟就
    未成年子女甲○○權利義務行使負擔之方法及內容則未能達成
    協議，有本院110年度婚字第130、139號和解筆錄在卷可佐
    。核乙○○所為訴之追加、丙○所為之反請求，於法均無不合
    ，皆應予准許，且應由本院改依家事非訟程序合併審理、裁
    判，先予敘明。
二、乙○○之聲請意旨及反聲請答辯意旨略以：
（一）兩造原係夫妻，婚後育有未成年子女甲○○，雙方原先同住
      在新北市○○區○○路000巷00號住處，惟丙○於婚姻存續期間
      之109年11月14日擅自將甲○○攜離上址住處。兩造分居前
      ，甲○○白天照顧者為乙○○之父親陳堯仁，晚上方由兩造及
      乙○○母親吳雪梅輪流照顧，但丙○生活作息日夜顛倒，每
      日都凌晨1時30分至3時許方入睡且睡到中午，可見甲○○之
      主要照顧者並非丙○，且丙○個人情緒管理能力不佳，經常
      以怒罵方式管教甲○○，對於甲○○缺乏耐心，甲○○稍不順從
      ，即以三字經、髒話辱罵伊，其身教恐對甲○○身心造成不
      良影響，更有甚者，丙○有自殺行為及傾向，常因日常生
      活瑣事欲尋短，令同住家人甚感恐懼及困擾，實不適宜擔
      任親權行使人及主要照顧者。兩造分居後，丙○多次拒絕
      乙○○帶同甲○○返家會面交往，惡意斬斷乙○○與甲○○間之親
      情聯繫，丙○母親呂孟玲於乙○○前往其等住處帶回甲○○時
      ，蓄意趴在乙○○所駕駛車輛之引擎蓋上阻止乙○○離去，丙
      ○則故意站在車門邊，營造乙○○欲傷害伊之假象，更多次
      露出挑釁表情對車內錄影，藉此阻撓乙○○帶甲○○返家，足
      見丙○持續以非理性行為惡意干擾乙○○行使親權，絲毫不
      顧其言行恐對甲○○造成影響，顯然非友善及合作父母，不
      適任親權人。綜上，丙○於甲○○親權及主要照顧者確定前
      ，即擅自攜離甲○○不讓其返回共同住處，對於乙○○欲帶回
      甲○○百般刁難，除妨礙乙○○行使會面交往權外，更讓甲○○
      無法於成長過程中得到完整父愛，勢必影響其將來之人格
      發展，故由乙○○擔任甲○○之親權人及主要照顧者，應較符
      合其最佳利益等語。並聲明：兩造所生未成年子女甲○○權
      利義務行使負擔由乙○○任之。　
（二）乙○○從未有任何丙○所稱推擠、推倒或毆打丙○之情事，實
      則丙○於兩造分居期間把持甲○○，多次阻礙乙○○帶同甲○○
      返家，乙○○能否進行會面交往取決於丙○之喜惡，丙○於乙
      ○○接送子女時多次試圖引發爭端，如持手機近距離拍攝、
      言語挑釁，足見其性格愛與人爭鬥，若乙○○真有家庭暴力
      情事，以其性格怎可能長久來未有任何反制作為？亦未曾
      聲請保護令？可見此完全係臨訟杜撰之詞。另丙○稱乙○○
      不顧其安危駕駛車輛撞擊丙○云云，然乙○○於警局製作筆
      錄時觀看丙○所提供影片，未見有丙○所指述之情事，且參
      看丙○所提病歷，亦未見有任何頭部挫傷之傷勢，僅係丙○
      對醫師宣稱其受頭部鈍傷，甚且丙○對於乙○○提起傷害告
      訴，於製作筆錄時陳稱係因車門關上撞擊頭部導致受傷云
      云，於本件卻改稱其遭車輛撞擊致受傷云云，其陳述顯然
      前後不同，足認其意圖編織乙○○對其施以家庭暴力之不實
      事實。又倘若乙○○確為家暴慣犯，丙○理當懼怕乙○○，然
      丙○於乙○○接送子女時毫無懼色並有挑釁行為，丙○甚且於
      109年11月12日至14日亦願意與乙○○共同至新竹出遊，益
      見其所述不實。丙○雖稱兩造於109年11月16日出遊結束後
      ，未將丙○及甲○○載回其住處，反將其等載回娘家云云，
      然此係丙○主動要求乙○○帶其及甲○○回娘家，丙○攜子回娘
      家後即拒絕讓甲○○返回共同住處，乙○○幾度表示要接甲○○
      返家均遭拒絕，其後乙○○雖獲首肯將未成年子女接回，但
      接送過程亦遭受阻礙，是乙○○並非丙○所稱對未成年子女
      不聞不問。另丙○稱乙○○其情緒控管不佳、曾對未成年子
      女施暴云云，亦為不實。乙○○未曾以束帶綑綁甲○○，家防
      中心及社工僅係聽丙○片面說詞，且丙○所指述之家暴事實
      發生在甲○○10個月時，甲○○現已3歲多，何以丙○遲至兩造
      爭取親權時，始以上開不實事實向社工單位投訴，足見丙
      ○係為爭取親權始誣指乙○○有家庭暴力行為等語。並為答
      辯聲明：丙○之反聲請駁回。
三、丙○之答辯意旨暨反聲請意旨略以：
（一）兩造結婚起初尚稱融洽，惟乙○○自107年7月起一反常態，
      常情緒失控或藉故與丙○爭吵，動輒出手毆打丙○，丙○念
      及夫妻情誼選擇隱忍，詎乙○○食髓知味，先於109年3月7
      日雙方爭吵時推擠丙○，致丙○臉部及下巴遭受撞擊成傷，
      再於109年11月7日僅因丙○要求暫時不要離婚而不耐煩，
      又徒手掐住丙○之頸部，復將其推倒在樓梯間並出手毆打
      成傷，另於兩造分居期間之110年3月5日，乙○○接送甲○○
      時，丙○欲搭乘其車輛而欲上車，乙○○卻為拒絕丙○隨同返
      回住處，不顧丙○安危逕行駕駛車輛，導致丙○之頭部遭車
      輛撞傷。丙○因長期遭受乙○○施以家庭暴力，乃於109年11
      月7日先行返回娘家居住，嗣於同年11月12日至14日隨同
      乙○○至新竹旅遊，詎乙○○於旅遊結束當日，未將丙○及甲○
      ○載回其住處，反將丙○母子載回娘家，此後未曾聞問，直
      至110年1月間始要求探視甲○○，故乙○○稱丙○於110年11月
      14日擅自攜子離開雙方共同住處拒不返回云云，與事實不
      符。乙○○雖稱丙○並非甲○○出生至今之主要照顧者云云。
      實則乙○○及其母親吳雪梅分別任職於科友實業股份有限公
      司、高仕振洗腎診所，平日白天均需外出工作，其父親陳
      堯仁雖退休，但其平日白天時常外出登山及遠赴基隆市上
      瑜伽課，陳堯仁甚至多次擔任登山響導或領隊，多有行程
      無法照顧甲○○。乙○○於兩造協議離婚時，為說服丙○將甲○
      ○留在其住處，多次表示要請保母照顧甲○○，然如陳堯仁
      確為甲○○之主要照顧者，乙○○何須再聘請保母，可見其所
      述不實。又乙○○指丙○作息日夜顛倒亦為不實，此觀兩造
      對話紀錄丙○時常與乙○○分享甲○○照顧情形及成長過程即
      知，如丙○未擔任主要照顧者，焉可能對甲○○之生活狀況
      及行程瞭若指掌，且丙○偶有熬夜亦係乙○○請求丙○協助其
      處理公司事務而工作至半夜所致，乙○○未感念丙○之付出
      ，反以此作為丙○非主要照顧者之證據，讓丙○甚感莫名。
      而丙○偶因生活瑣事向乙○○抱怨，抱怨之際或有出現情緒
      性字眼，但非辱罵之言，亦不足以證明丙○有以三字經辱
      罵甲○○。而丙○於兩造分居後努力克服對乙○○之恐懼，主
      動與乙○○及其家人保持聯繫，甚至表示可以陪同甲○○進行
      會面交往，但乙○○於110年2月間突然拒絕丙○陪同甲○○返
      回其住處，甚至經常未與丙○約定時間即出現在丙○住處要
      強行帶走甲○○，甚且於110年4月2日接送子女時對丙○施暴
      ，是兩造縱因子女會面交往發生衝突，亦係因乙○○未能理
      性處理所致，乙○○並非完全沒有責任，此外，兩造分居後
      乙○○仍能穩定探視甲○○，顯見丙○並無惡意阻撓探視之情
      形。並為答辯聲明：乙○○之聲請駁回。
（二）甲○○年僅3歲尚屬年幼，兩造結婚時乙○○要求丙○辭去工作
      ，專職家庭主婦，故甲○○自出生迄今均由丙○擔任主要照
      顧者，雙方分居期間甲○○均由丙○及其家人照顧，丙○之父
      親陳以諾自行經營營造公司，母親呂孟玲則為家庭主婦，
      隨時可提供照顧子女必要之協助，丙○家庭支持系統良好
      ，且甲○○早已習慣丙○一家之照顧，而丙○畢業於國立台南
      藝術大學應用音樂系，平日在陳以諾公司擔任行政工作，
      兼任鋼琴家教，工作時間彈性，足以提供子女妥善之照顧
      ，且陳以諾公司之營收亦足以協助丙○支應甲○○之生活費
      用，更能提供子女優渥之物質生活。反觀乙○○婚後每日下
      班不思返家協助丙○照顧子女，時常外出運動健身直至晚
      間9至10時方到家，此際甲○○早已就寢，絲毫未盡為人父
      親之責，且乙○○自我情緒控管不佳，長期對丙○有家庭暴
      力之情事，經常以體罰或施以肢體暴力之方式管教子女，
      其曾以塑膠繩綑綁甲○○之手部，致甲○○因此受傷，實非友
      善父母。再者，乙○○自雙方分居後對於甲○○鮮少聞問，更
      於兩造協議離婚起初主動放棄擔任子女之主要照顧者，但
      因不願負擔甲○○扶養費，方爭取親權，足見其並非真心對
      待甲○○，且其已自陳伊並非甲○○主要照顧者甚明，倘未成
      年子女甲○○由乙○○擔任親權人，勢必係由其父母陳堯仁、
      吳雪梅分擔照顧之責。雖然陳堯仁退休，雖得協助照護未
      成年子女，但陳堯仁為男性，對於未成年子女之照護未若
      丙○細心，且若由祖父陳堯仁教養甲○○，易產生隔代教養
      之社會問題，而吳雪梅仍在工作，平日須外出上班而無法
      協助照顧甲○○。故依幼兒從母、主要照顧者原則、現況維
      持原則及善意父母原則，未成年子女甲○○權利義務之行使
      或負擔應由丙○任之，較符合其最佳利益等語。並為反聲
      請聲明：兩造所生未成年子女甲○○權利義務行使或負擔由
      丙○單獨任之。
四、按夫妻離婚者，對於未成年子女權利義務之行使或負擔，依
    協議由一方或雙方共同任之。未為協議或協議不成者，法院
    得依夫妻之一方、主管機關、社會福利機構或其他利害關係
    人之請求或依職權酌定之。前三項情形，法院得依請求或依
    職權，為子女之利益酌定權利義務行使負擔之內容及方法；
    法院為前條裁判時，應依子女之最佳利益為原則，審酌一切
    情狀，尤應注意下列事項：㈠子女之年齡、性別、人數及健
    康情形。㈡子女之意願及人格發展之需要。㈢父母之年齡、
    職業、品行、健康情形、經濟能力及生活狀況。㈣父母保護
    教養子女之意願及態度。㈤父母子女間或未成年子女與其他
    共同生活之人間之感情狀況。㈥父母之一方是否有妨礙他方
    對未成年子女權利義務行使負擔之行為。㈦各族群之傳統習
    俗、文化及價值觀。民法第1055條第1項、第4項、第1055條
    之1第1項、第1069條之1分別定有明文。另法院為審酌子女
    之最佳利益，得徵詢主管機關或社會福利機構之意見、請其
    進行訪視或調查，並提出報告及建議，家事事件法第106條
    第1 項亦有明文。經查： 
（一）兩造原係夫妻，婚後育有一名未成年子女甲○○（男、民國
      000年0月00日生），嗣雙方於110年8月17日經本院和解離
      婚成立在案，惟雙方對於未成年子女甲○○權利義務之行使
      或負擔協議不成，現仍由兩造共同任之，而甲○○自兩造分
      居後之109年11月14日起與丙○同住至今等情，有丙○之戶
      籍謄本、本院110年度婚字第130、139號和解筆錄、全戶
      戶籍查詢結果表等在卷可憑（分別見本院110年度家親聲
      字第287號卷第37、91至92頁），且為兩造所不爭，堪信
      屬實，故本件兩造於離婚後對於未成年子女甲○○權利義務
      行使負擔之內容及方法既協議不成，是乙○○各自聲請、反
      聲請酌定甲○○權利義務行使負擔之內容及方法，於法俱屬
      有據，均應予准許。
（二）本院依職權函囑桃園市助人專業促進協會、新北市政府社
      會局囑託社團法人中華民國兒童人權協會分別對兩造及未
      成年子女甲○○進行訪視並提出報告，丙○及甲○○部分據覆
      略稱：「㈠親權之建議及理由：⒈本案為酌定親權案件，本
      院與丙○與未成年子女進行訪視，乙○○因非本會轄區，故
      無訪視資訊。⒉經查，兩造婚後與未成年子女同住於乙○○
      汐止住所，並由丙○全職照顧未成年子女，乙○○支付家庭
      開銷，然因丙○與乙○○一家生活習慣摩擦、與乙○○母親教
      養觀念迥異、乙○○情緒控管不佳實施肢體暴力等，兩造於
      109年11月起協議分居至今，兩造雖對離婚已有共識，然
      對於未成年子女親權、主要照顧者均無法達成共識，故衍
      生本案之聲請。⒊次查，丙○為未成年子女自幼之主要照顧
      者，熟知未成年女子女生活需求，能安排合適之照顧與教
      育環境，並有充足之非正式資源協助分擔照顧與經濟能力
      ，具備有合適之親權能力足以撫育未成年子女。親職方面
      能展現良好親職照顧狀態，亦能針對教養問題尋求協助，
      能提供足夠親職時間照顧未成年子女，且與未成年子女關
      係互動親暱，評估無不適任親權人之情。⒋因乙○○非本會
      轄區，故無訪視資料。建請法院參照他轄訪視資訊與相關
      事證，依未成年子女最佳利益裁定之。㈡會面探視方案評
      估與建議：丙○提供之探視方案：⒈假日：兩造進行乙次會
      面探視，並由非同住方由週六10時接回照顧，週日20時送
      回同住方住所。⒉平日：週間非同住方欲行會面探視，則
      須於2日前與同住方約定，並得外出共進晚餐。⒊接送方式
      由兩造共同負擔。⒋其他：①兩造於調解時已有協議未成年
      子女每週一至週四由丙○同住照顧，週五14時由乙○○接回
      照顧至周日20時送回丙○住所，因目前試行狀況尚稱順利
      ，評估訴訟期間可繼續維持此會面探視方案持續進行，再
      行協助兩造擬定合適且明確之會面探視方案，以利後續會
      面交往之順利。②丙○認為調解時協議之會面時間較無彈性
      空間，如臨時有事無法進行會面時，而乙○○亦不願與之協
      調，故建議可增訂定協調原則，若遇需調整會面時間之情
      形時，可依循該項內容執行，如：若上述會面探視時間需
      進行異動，需於會面探視三天前告知或約定之等語」、乙
      ○○部分則以：「㈠綜合評估：⒈親權行使之意願：乙○○接受
      兩造共同行使或是由他單獨行使案主之親權，但會爭取案
      主與他同住並由他擔任主要照顧者，因為他無法放心將案
      主交由曾有多次自殺紀錄及作息不正常的丙○照顧，他也
      自信他的家人支持系統、他的經濟能力及他的體力都是可
      以妥當扶養案主的；評估乙○○具備行使案主親權及養育案
      主之意願。⒉經濟能力：乙○○有固定的工作及收入，收支
      可有結餘，經濟另有做股票投資，評估乙○○是具備照顧案
      主之經濟能力。⒊親子關係：訪視當天當乙○○與案主有實
      際的接觸時，乙○○是會與案主熱絡的對話及有一起玩球等
      互動應對，而案主與案祖父母的相處氣氛也融洽，未見案
      主對他們任一方有疏離或抗拒之情事，他們對案主也沒有
      疏忽或不量對待之情形；評估乙○○與案主的親子關係不錯
      ，彼此對對方沒有無法親近之狀況。⒋照顧計畫：乙○○與
      案祖父母同住，案祖父母一直都是有提供實質照顧案主的
      支援經驗，未來也能持續在乙○○需要時幫忙看顧案主，訪
      視時不論是乙○○或案祖父母與案主的互動並不會給人有刻
      意之感，是自然自在的，而乙○○也已安排案主入學，並有
      讓案主學習才藝等規劃，另乙○○懂得依案主需要加強教養
      的部份做增強，像是乙○○清楚案主有專注力不足之情形，
      會針對該部份做案主日後發展之重視；評估乙○○對案主的
      照顧計劃有其想法，並具備可執行性。⒌探視安排：若案
      主由乙○○擔任主要照顧者，乙○○會讓丙○保有探視權；評
      估乙○○態度友善，不會剝奪丙○探視案主之權力，反而樂
      見丙○與案主保持接觸。㈡親權之建議及理由：綜合以上評
      估，單就乙○○訪視，案主的權利義務之行使與負擔由乙○○
      任之，無不妥適之處，然因本會僅訪視乙○○單方，未與丙
      ○訪談，因此，社工僅能就乙○○陳述提供評估建議供貴院
      參考，惟請法官再斟酌兩造當庭陳詞與相關事證，依兒童
      最佳利益評估與裁量」等語，有桃園市助人專業促進協會
      110年5月28日助人字第1100265號函、新北市政府社會局1
      10年8月6日新北社兒字第1101470606號函附之社工訪視調
      查報告各1份在卷可稽（分別見本院110年度家親聲字第28
      8號卷【下逕稱本院卷】一第73至82頁、卷二第306至314
      頁）。
（三）本院為進一步瞭解兩造何方適合擔任親權人或主要照顧者
      ，爰依職權囑託本院家事調查官對於兩造及未成年子女進
      行訪視並提出調查評估報告，據覆略以：「⒈家調官肯定
      過往乙○○及乙○○家人對未成年子女的付出與努力，但考量
      未成年子女自幼多由丙○照顧及陪伴，未成年子女又曾目
      睹兩造衝突，對兩造關係變化較為敏感，為維持未成年子
      女心理上及情感依附上的穩定狀態，建議繼續由丙○擔任
      未成年子女的主要照顧者。⒉就親權行使上，依兩造訊息
      對話觀察，兩造除會面交往時間無法溝通外，就未成年子
      女照顧事項尚能進行溝通，建議由兩造共同行使親權。⒊
      未來兩造溝通上應留意溝通態度、避免情緒性發言，應以
      互相尊重取代批評，學習聚焦於未成年子女事務進行溝通
      討論。未來有關未成年子女就醫、就學、在學狀況、學校
      活動、身心照顧等事項，丙○應主動告知乙○○；未成年子
      女於會面交往時有就醫等情況，乙○○也應主動告知丙○。⒋
      乙○○提及丙○過往有揚言自殺等情緒勒索行為，為丙○否認
      ；丙○陳述過往受乙○○家暴亦遭乙○○否認。家調官於調查
      時認為兩造就上述情況皆能描述具體細節，但真實情況為
      何可能只有當事人知曉。家調官提醒兩造特別留意自身言
      行，任何情緒性、具有脅迫性的發言都將影響未成年子女
      之身心發展，也有害於合作式父母的建立」等語，亦有本
      院家事事件調查報告1份附卷可參（見本院卷三第220至24
      3頁）。
（四）乙○○主張丙○個人情緒管理不佳，常以怒罵方式管教甲○○
      ，或以三字經、髒話辱罵甲○○，且丙○有自殺傾向及實際
      作為，先後於108年11月某日、109年3月7日、4月某日、9
      月17日、11月6日多次欲自住家浴室窗戶或陽台向外跳樓
      尋短云云。固據提出通訊軟體對話紀錄、浴室照片為證（
      見本院卷二第168至176、404至408頁），惟此等事實為丙
      ○已堅決否認，且參看乙○○所提照片僅係其事後拍攝之住
      家浴室照片，而非丙○尋短當下所拍得之事發經過照片，
      自難遽認乙○○主張之事實為真正。至乙○○雖聲請傳喚證人
      即其母親吳雪梅到庭作證，然吳雪梅既為乙○○之母，為乙
      ○○之骨肉至親，其立場已不免有所偏頗，再衡酌雙方於歷
      次書狀及社工訪視時所陳，兩造婚姻存續期間，丙○與乙○
      ○及其親屬間常因生活瑣事、子女教養、會面交往等事宜
      發生衝突，彼此關係難謂和睦，已難期待吳雪梅所為證詞
      之公正及真實性，本院因認無傳喚吳雪梅之必要，附此敘
      明。另依上揭對話紀錄所示，丙○固於109年9月1日上午11
      時許先發送幼兒用水瓶瓶蓋受損照片予乙○○，並表示「幹
      又被咬爛」、「（乙○○問：洗一下，還可以用吧？）不行
      ，奶嘴那被咬開了」；又於同日下午5時許發送拖鞋受損
      照片予乙○○，並稱：「幹，你爸早上在一樓房間都不關門
      」，乙○○則回應「無言…先把貓關起來」，另於109年9月3
      日、14日先後向乙○○表示「你兒子亂拉床簾我啦（拉）不
      回去，幹」、「幹你兒子真的很煩，一直歡」等語（見本
      院卷二第170至174頁），然核其內容僅係丙○向乙○○抱怨
      日常生活瑣事藉此抒發其情緒，其用語雖粗鄙、無禮，但
      未有貶低他人人格之意，難認有何辱罵他人之情事，更難
      據以推論丙○有以三字經辱罵甲○○之情，是乙○○上開主張
      ，亦難採取。
（五）乙○○主張兩造分居後，丙○多次拒絕其帶同甲○○返家會面
      交往，丙○母親呂孟玲曾於乙○○前往其等住處帶回甲○○時
      ，蓄意趴在乙○○所駕駛車輛之引擎蓋上阻止其離去，丙○
      則故意站在車門邊，營造乙○○欲傷害伊之假象，更多次露
      出挑釁表情對車內錄影，藉此阻撓乙○○帶甲○○返家，是丙
      ○持續以非理性行為惡意干擾乙○○行使親權，絲毫不顧其
      言行恐對甲○○造成影響，顯然非友善及合作父母，不適任
      親權人云云。固據提出兩造間對話紀錄、會面交往發生衝
      突之錄影光碟暨譯文、影片擷取照片等證據為證。然本院
      參酌上揭社工調查報告及家事事件調查報告後認本件僅係
      兩造分居後，彼此對於乙○○與甲○○間會面交往期間及方式
      等事項難以達成共識，雙方及親屬間因此衍生諸多衝突，
      再衡酌乙○○於兩造分居期間並非全然無法探視甲○○，自難
      徒以乙○○之主觀想法或臆測，即認丙○有故意阻礙會面交
      往之情事，況兩造於110年8月17日經本院協調下已自行磋
      商會面交往暫定方案（參見本院110年度家暫字第11號卷
      第65頁筆錄），目前會面交往情形尚稱順利，乙○○與甲○○
      間會面交往於雙方訂出暫定方案前縱有遭受限制，衡其情
      節甚屬輕微，且受影響期間亦為短暫，尚難認丙○有嚴重
      遭受妨礙乙○○行使其親權或會面交往權之情事，是乙○○上
      開主張，要屬無據。
（六）丙○固主張乙○○經常以體罰或施以肢體暴力之方式管教子
      女，其曾以塑膠繩綑綁甲○○之手部，致甲○○因此受傷云云
      。固據提出甲○○手部照片為證。乙○○則否認上情，並辯稱
      ：家防中心及社工僅係聽丙○片面說詞，且丙○所指述之家
      暴事實發生在甲○○10個月時，甲○○現已3歲多，何以丙○遲
      至兩造爭取親權時，始以上開不實事實向社工單位投訴，
      其係為爭取親權始誣指乙○○有家庭暴力行為等語。然丙○
      所提甲○○手部照片為黑白照片，除未見甲○○手部有以塑膠
      繩捆綁之情形，亦未見有明顯遭束縛所致勒痕、紅腫或瘀
      傷之傷勢，再衡酌丙○對於甲○○遭施暴之時間、地點及事
      發經過等相關細節無法具體描述，所稱要難遽信。況丙○
      另案向臺灣桃園地方法院聲請對乙○○核發通常保護令，於
      該事件中亦提出乙○○於107年11月間不滿甲○○哭鬧而持塑
      膠繩綑綁其手部之家庭暴力事實，惟該院調查後認照片之
      幼兒手腕處固疑似有經束縛後泛紅之現象，但該現象之成
      因尚無從得知，難以認定係乙○○所為，亦未為該院所採認
      ，有臺灣桃園地方法院110年度家護字第1430號裁定附卷
      可憑（見本院110年度家親聲字第287號卷第93至97頁），
      益徵丙○此部分主張，要難採取。　　　
（七）本院綜核兩造所陳及全卷事證資料，並參酌前揭社工、家
      事調查官訪視報告意見，認兩造於親職能力、親職時間、
      經濟狀況及家庭支持系統等各方面具有相當之條件，皆有
      行使親權之強烈意願，並表明願意與他方共同行使甲○○之
      親權，且均無不適任親權人之情事，考量未成年子女甲○○
      為107年1月31日出生，現年約4歲，為幼兒型塑其將來人
      格之重要階段，此際亟需父母一同陪伴、引導。又兩造分
      居後至今，除偶因會面交往事宜發生爭執外，對於甲○○照
      顧事項尚能溝通協調，如兩造為共謀未成年子女甲○○之利
      益，願意捐棄成見、攜手合作，共同扮演合作父母角色，
      使甲○○得以同時感受父母之關愛與照顧，不但有助於未成
      年子女之身心健全發展，亦使兩造能共同參與未成年子女
      之成長過程，審慎決定子女親權行使之事宜，避免一方擅
      斷而損及子女利益，亦免單獨監護而使教養壓力偏重於一
      造，本院因認未成年子女甲○○權利義務由兩造共同行使，
      應符其最佳利益。再者，甲○○自109年11月14日起，與丙○
      同住生活至今，由丙○照顧其日常生活起居，目前受照顧
      情況良好，其與丙○及其家屬間互動良好、彼此情感依附
      緊密，亦已建立正向之親子信賴關係，其應已習慣丙○及
      其親屬之撫育方式，如驟然變動其生活環境，恐使其身心
      無從於穩定之環境中成長發展，再衡酌甲○○現為4歲幼童
      ，此階段亟需母親之關愛及照顧，本院因認甲○○維持由丙
      ○擔任其主要照顧者，並與丙○同住之照顧方式，較符合其
      最佳利益，爰裁定如主文所示。 
（八）「法院得依請求或依職權，為未行使或負擔權利義務之一
      方酌定其與未成年子女會面交往之方式及期間」，民法第
      1055條第5 項有所明文。又「締約國應尊重與父母一方或
      雙方分離之兒童與父母固定保持私人關係及直接聯繫的權
      利」，兒童權利公約第9條第3項前段亦有明定，且該規定
      依兒童權利公約施行法第2條，具有國內法律之效力。是
      以，本院雖酌定由兩造共同擔任未成年子女甲○○之親權行
      使人，但甲○○與丙○同住生活，由丙○擔任其主要照顧者，
      業如上述，甲○○雖未與乙○○同住，惟其仍需父母兩性親情
      之完整關愛，自應繼續與乙○○穩定進行會面交往，維繫親
      子關係，畢竟父母子女親情源於天性，不應該因為乙○○未
      任主要照顧者而受減損或剝奪，故維持乙○○與甲○○間之會
      面交往，不僅是其等間需受保障之權利，更有助於維繫及
      增進親情聯繫，同時適當督促他方妥善照顧子女，以保障
      未成年子女之利益。從而，為避免甲○○未能享有完整父母
      關愛而有缺憾，並為兼顧其日後人格、心性之正常發展，
      及滿足對父親之孺慕親情，以及避免兩造再因會面交往事
      宜發生爭執，自有必要依職權酌定乙○○與甲○○進行會面交
      往之方式及期間。再經審酌未成年子女不能長期欠缺父親
      之關愛以促進人格心性之正常發展、合理分配兩造與子女
      相處培養親情之機會、避免干擾未成年子女生活作息及學
      習狀況，併參酌前開社工及家事調查官訪視報告意見、丙
      ○所提會面交往方案，依職權酌定乙○○得依如附表所示之
      方式及期間與甲○○進行會面交往，藉此維持、增進親情關
      係，以保障未成年子女之最佳利益，爰裁定如主文第2項
      所示。
五、本件事證已臻明確，兩造其餘攻擊防禦方法及訴訟資料，經
    斟酌後認對裁判結果不生影響，爰不逐一論駁，附此敘明。
六、依家事事件法第104條第3項，裁定如主文。
中　　華　　民　　國 　111  　年　　1  　月　　27 　　日
                  家事庭  法  官   林妙蓁
以上正本係照原本作成。
如不服本裁定應於送達後10日內向本院提出抗告狀，並繳納抗告
費新臺幣1,000 元。
中　　華　　民　　國 　111  　年　　1  　月　　27 　　日
                          書記官   楊雅勻
　　　　　　　　　　　　
附表、乙○○與甲○○會面交往之方式及期間：
一、於甲○○年滿16歲前：
（一）平日：乙○○得親自或委託其指定之親友，於每月第一週、
      第三週、第五週之週六上午10時，至接送地點（得由兩造
      自行約定，如未約定則定為丙○住處），將甲○○攜出進行
      會面交往及同宿，丙○或其指定之親友應於翌日即週日下
      午8時前至接送地點（得由兩造自行約定，如未約定則定
      為乙○○住處）接回甲○○。上述第一週、第三週、第五週標
      準以每月第一個、第三個、第五個週六為計算標準。
（二）農曆春節、寒暑假與其他國定假日：
　1、乙○○得於本裁定確定起之當年度之農曆春節期間，於農曆
     除夕當日上午10時至大年初五下午8時與甲○○共度節日。隔
     年度農曆春節，甲○○與丙○共度節日，嗣後則甲○○依次逐年
     輪替與兩造共度農曆春節。接送方式與平日會面交往方式
     相同。上述相對人與甲○○共度假期時間，如與聲請人平日
     會面交往時間重疊，以農曆春節會面交往時間為優先，不
     足之會面交往時間兩造另行協議補足。
　2、甲○○於小學一年級寒假、暑假開始（以所就讀小學行事暦
     為準），除平日會面交往時間外，於寒假增加8日、於暑假
     增加25日會面交往時間，具體會面時間由兩造協議，如不
     能達成協議，則定為學校寒假、暑假開始放假第2日起算。
     接送方式與平日會面交往方式相同。
　3、元旦、228和平紀念日、兒童節、清明節、端午節、中秋節
     、國慶日等國定假日及連續假期，於中華民國奇數年甲○○
     與乙○○過節，時間為國定假日或連續假期開始第1日上午10
     時至國定假日或連續假期末日下午8時。偶數年則甲○○與丙
     ○過節。接送方式與平日會面交往方式相同。上述乙○○與甲
     ○○共度假期時間，如與聲請人平日會面交往時間重疊，應
     再另行補足乙○○會面交往時間。
（四）乙○○在不妨礙未成年子女生活及學習之前提下，得自由以
      書信（含電子郵件）、電話、簡訊、即時通訊軟體等方式
      與未成年子女聯絡交往，並得拍照、交換照片及致贈相當
      之禮物。
（五）兩造得協議變更上開會面交往之方式及期間。
（六）兩造及未成年子女甲○○之居住處所、聯絡方式或就讀學校
      如有變更，應即時通知他造。
（七）兩造進行會面交往時應一併交付甲○○之全民健康保險卡、
      日常所需藥品；乙○○於會面交往時如遇有甲○○就醫之情形
      ，應即時通知丙○並交代相關醫囑事項。
二、未成年子女甲○○年滿16歲後，應由其自行決定與乙○○進行會
    面交往之方式及期間。